臺灣高等法院刑事裁定　　　　　　　　 96年度聲再字第222號
再審聲請人
即受判決人　　甲○○
選任辯護人 　 王聖舜律師
上列聲請人因詐欺案件，對於本院九十五年度重上更(三)字第二二
０號，中華民國九十六年五月三日第二審確定判決（臺灣臺北地
方法院八十二年度訴字第一八六八號，起訴案號：臺灣臺北地方
法院檢察署八十一年度偵字第一二七二六號、第一二七四三號）
，聲請再審，本院裁定如下：
    主  文
再審及停止執行之聲請均駁回。
    理  由
一、本件聲請意旨略以：本案相關土地交易，係由告訴人張建國
    委託代書謝永水鑑定過戶文件、查對土地所有權所屬等事宜
    ，並由謝永水代書分別於民國七十八年五月二十九日、同年
    七月六日及十一日製作三件鑑定報告摘要予告訴人，該摘要
    內載明「土地移轉申報現值」及「土地移轉申報書表」，則
    謝永水代書當對土地增值稅已鑑定明瞭。而告訴人所提出之
    「增值稅單」、「估價表」等傳真資料，其上傳真日期為七
    十八年十二月廿三日，既在謝永水代書鑑定之後，且告訴人
    亦自承係依謝永水代書鑑定書匯款，則被告甲○○自無詐欺
    土地增值稅之可能。是聲請人即被告於九十四年九月十六日
    提出刑事辯護意旨狀提出謝永水代書前開三件鑑定報告書摘
    要，為被告未詐欺之證據，然原確定判決並未審酌上開鑑定
    報告書摘要等足以影響判決之重要証據，為此依刑事訴訟法
    第四百二十一條之規定，聲請再審並停止刑罰之執行云云。
二、按不得上訴於第三審法院之案件，其經第二審確定之有罪判
    決，如就足生影響於判決之重要證據漏未審酌者，固得為受
    判決人之利益聲請再審，刑事訴訟法第四百二十一條定有明
    文，惟所謂「足生影響於判決之重要證據漏未審酌」，係指
    該證據業經法院予以調查或經聲請調查而未予調查，致於該
    確定判決中漏未加以調查，而該證據如經審酌，顯足生影響
    該判決之結果，而為被告有利之判決而言。如當事人所提出
    之證據，不足以影響判決結果，或第二審法院依調查結果，
    本於論理法則、經驗法則，取捨證據後認定事實者，即難據
    以開始再審之程序。又所謂重要證據，必須該證據已足認定
    受判決人應受無罪、或免訴、或輕於原審所認定之罪名方可
    ，如不足以推翻原審所認定罪刑之證據，即非足生影響於原
    判決之重要證據。
三、經查：聲請人狀稱告訴人委託代書謝永水係鑑定本件土地過
    戶文件、查對土地所有權所屬等事宜，核與本件提出附卷之
    謝永水代書製作之三件鑑定報告書摘要內容，均係載明土地
    明細表、所有權人、權狀、謄本、土地面積、買賣契約書、
    委託書、印鑑、移轉申報現值、土地移轉申報書表、印鑑証
    明等文件與用印之核對是否正確及應補正事項相符，惟前開
    鑑定報告書摘要亦僅提及所有權屬、過戶文件、印鑑等之核
    驗，均未提及價款、稅金之問題。聲請人所稱摘要內容載明
    「土地移轉申報書表」及「土地移轉申報現值」，亦僅係指
    移轉書表及土地申報現值（公告或申報現值），要與土地增
    值稅係屬不同二事，是摘要上既未見有記載增值稅額若干，
    自不得逕以摘要內提及該二文件，遽認謝永水代書對土地增
    值稅亦已鑑定明瞭。
四、再查，告訴人於法院並已陳明：當時其並不知土地增值稅之
    意思，代書鑑定是七月以前之事，而被告係九月以後要其支
    付；代書僅工作至七月止，被告要求支付土地增值稅時，已
    無代書，而且當時是因為我完全相信甲○○；就是陳說要先
    支付增值稅才可以辦過戶（參見証二本院九十五重上更(三)九
    十六年四月十二日審判筆錄第三頁）等情，謝代書既未為本
    件土地買賣計算土地增值稅，告訴人復非依謝代書告知之數
    額匯寄土地增值稅款，則謝代書上開摘要即與土地增稅款無
    涉。又其為日本華僑，稱不知我國有關土地增值稅一節，非
    無可能，且其係因信賴被告，並依被告言而匯予土地增值稅
    款，原判決並以：七十八年五月十五日表示一百甲已在過戶
    之傳真文、七十八年秋、十二月土地增值稅預估表、八十年
    、八十一年、八十二年增值稅計算書、土地增值稅繳款書、
    新竹縣竹北地政事務所地價證明書（彭培龍提供）、告訴人
    所有匯款明細表、陳思如第一銀行大安分行000－00－
    00000帳號入帳出帳明細表，以及被告於八十一年二月
    十九日親自簽立之承諾書、被告於同年三月三日簽發之本票
    一紙等影本在卷。及證人彭培龍於偵查中證實在福華飯店內
    核對土地增值稅時，被告所提之土地增值稅款比其核算者多
    出十倍，被告始承認有差距，並稱伊託別人辦理，被別人騙
    了二億多元，盼不要追究該人法律責任，伊願返還差額二億
    餘元等語，證人李新興律師亦證稱土地增值稅之事與彭培龍
    所言相同等語；再被告與告訴人於八十一年一月廿六日赴機
    場及八十一年二月十九日在福華飯店之談話內容，亦談及被
    告幫告訴人申請球場，被告花錢壓低地價，被告將返還二億
    六千萬元土地增值稅，其他儘量設法追回等情，有錄音帶及
    談話內容譯本等為証，認被告確有詐取土地增值稅之情事，
    就採証理由等均已詳為斟酌說明，要無違誤。是本件聲請人
    所提謝永水代書之三次鑑定報告摘要之証據，如上所述，既
    不足以推翻原審所認定罪刑之證據，乃不足生影響該判決之
    結果，而為被告有利之判決，揆之前揭說明，本件再審聲請
    所舉聲請理由，與刑事訴訟法第四二一條之要件不符。
五、綜上所述，本件聲請人再審之聲請為無理由，應予駁回；其
    聲請刑罰之停止執行亦失所附麗，應併予駁回。
六、據上論斷，應依刑事訴訟法第四百三十四條第一項，裁定如
中　　華　　民　　國　　96　　年　　7 　　月　　2 　　日
　　　　　　　　　刑事第六庭審判長法　官  林堭儀
　　　　　　　　　　　　　　　　  法　官  莊謙崇
　　　　　　　　　　　　　　　　  法　官  陳玉雲
以上正本證明與原本無異。
不得抗告。
                                  書記官  陳思云
中　　華　　民　　國　　96　　年　　7 　　月　　5 　　日
